【裁判字號】    88,訴緝,65
【裁判日期】    890301
【裁判案由】    偽造文書等
【裁判全文】
臺灣士林地方法院刑事判決                          八十八年度訴緝字第六五號
    公  訴  人  臺灣士林地方法院檢察署檢察官
    被      告  己○○
右列被告因偽造文書等案件，經檢察官提起公訴 (八十七年度偵字第六一００號)，
本院判決如左：
    主  文
己○○無罪。
    理  由
一、公訴意旨略以：被告己○○夥同游明進（本院已判決無罪）、黃楊琦惠（通緝中
    未結案）於民國八十六年九月十九日，意圖為自己不法之所有，明知自己並無償
    還能力，以仲泰貿易有限公司（以下簡稱仲泰公司）之名義，向臺北市○○區○○路一段一Ｏ五號聯邦銀行申貸美金二十萬元，黃楊琦惠詐稱自己尚有不動產，
    並擔任連帶保證人，以致該銀行受騙而於同年月二十四日同意借款。至八十七年
    三月四日因借款到期，己○○等為拖延聯邦銀行追索債務之行動，意圖為自己不
    法之利益，夥同另名不詳年籍姓名之女子持用偽造之李翠儀身分證，冒名李翠儀
    ，至該銀行偽簽其署押作為連帶保證人，其間並傳真李翠儀所有之不動產所有權
    狀至該行作財力證明，致使聯邦銀行再次受騙，同意其延後分期攤還債務，嗣因
    債務無法清償，聯邦銀行欲執行李翠儀之財產時始發現上情，案經臺北市政府警
    察局大同分局移送偵辦，因認被告與游明進、黃楊琦惠三人與另名冒稱李翠儀之
    不詳女子等人共犯有刑法第二百十六條、第二百十條行使偽造私文書、第二百十
    二條行使偽造特種文書、第三百三十九條第一項詐欺取財及同條第二項詐欺得利
    罪嫌云云。
二、訊據被告矢口否認有上開犯罪情事，並稱：我是仲泰公司之董事長，公司做汽車
    進出口生意，有進口五輛汽車，有向聯邦銀行貸款美金二十萬元，後經營不善倒
    閉；我加入仲泰公司也是甲○○介紹的，我出資三百萬元，當時甲○○在公司任
    業務經理，公司都是他經營的，並無詐欺及偽造文書等情事等語為辯解。
三、按犯罪事實，應依證據認定之，無證據不得推定其犯罪事實，刑事訴訟法第一百
    五十四條定有明文。又按刑事訴訟法上所謂認定犯罪事實之證據，係指足以認定
    被告確有犯罪行為之積極證據而言，該項證據自須適合於被告犯罪事實之認定，
    始得採為斷罪資料；且認定不利於被告之事實，須依積極證據，苟積極證據不足
    為不利於被告事實之認定時，即應為有利於被告之認定，更不必有何有利之證據
    ；如未能發現相當證據，或證據不足以證明，自不能以推測或擬制之方法，以為
    裁判之基礎；認定犯罪事實所憑之證據，雖不以直接證據為限，然而無論直接或
    間接證據，其為訴訟上之證明，須於通常一般人不致有所懷疑，而得確信其為真
    實之程度者，始得據為有罪之認定，最高法院二十九年上字第三一○五號、三十
    年上字第八一六號、四十年臺上字第八六號、七十六臺上第四九八六號亦分別著
    有判例。
四、查本件公訴人認被告涉有右開犯嫌，無非以聯邦銀行之職員丙○○指述、並有開
    發信用狀暨融資契約書、身分證影本、不動產所有權狀影本在卷可稽為論據。然
    查丙○○於警察初供時稱：「聯邦銀行貸款予仲泰公司總額度共美金貳拾萬元，
    於八十七年三月四日發生延滯償還情形，因此本行要求仲泰負責人己○○再追加
    一位連帶保證人，結果追加之保證人所持用身分證係偽造之證件」；「該公司於
    八十六年九月份向本行貸款，於八十七年三月四日放款到期，該公司無法立即償
    還，本行經查借款人及連帶保證人己○○、游明進、黃楊琦惠等三人，名下之不
    動產均已脫產，故向該公司追加連帶保證人，然後該公司派其公司職員甲○○帶
    同新追加保證人李翠儀前來作保並提供李翠儀之不動產權狀及分期償還票據共拾
    貳張，第一期新台幣伍拾陸萬元有兌現，第二期四月二十日金額新台幣三十三萬
    元，因存款不足遭退票，：：：於八十七年五月七日本行接獲自稱真正李翠儀之
    律師來電後始得知李翠儀之身分證有問題」（偵查卷第四、五頁參照）等語。其
    於檢察官偵查中供稱：「當天冒名之女孩是甲○○帶來的，這個人是日前陳金佩
    被勒贖案裡的那位甲○○，我是從電視上看到這個人的面貌」；檢察官問：當初
    所了解該公司何人在經營？答：「不是我辦的不清楚，非我去對保的，我是處理
    後半段之事」云云（同上卷第九八頁參照）；在本院調查時稱：「借款到期未還
    ，我在他們公司有碰到己○○，他那時也沒有明確說是否可還，要等他們經理甲○○，後來我們談延期是與甲○○談的，要他們公司分期攤還，還要一個有財力
    之保證人，是甲○○帶冒名李翠儀的人到銀行，己○○及其他的人未去」云云（
    本院八十九年二月十六日筆錄參照）。而當初聯邦銀行承辦貸款之丁○○到庭證
    稱：「這件是經理交辦事項，聽說是經理同學的弟弟，我們依正常程序查他們債
    信，都很正常，要他們的定期存款單拿四成出來質押：：：該公司是做進出口汽
    車貿易，有幾位員工在那裡，認為不是空穀子公司：：：我先與他們公司聯絡，
    找到一位甲○○合夥股東，當時己○○也在，聊了一下市場行情」等語（本院八
    十八年四月十四日筆錄）。告訴代理人戊○○稱：延期時償還五十六萬元是由債
    務人另行償還現金，不是原來的擔保品，我們銀行總共收回0000000元等
    語（本院八十八年十二月二十九日筆錄參照）。
五、證人甲○○到庭結證稱：我是仲泰公司業務經理，自八十五年年底開始做到八十
    七年四月，我到公司時己○○還沒有去，他是我介紹合夥做生意的，我介紹己○○出資三百萬元將仲泰公司頂過來，八十六年九月十九日公司向聯邦銀行貸款二
    十萬美金是我辦的，我接洽的，我要進口汽車買賣，要開信用狀，但錢不夠，故
    向銀行貸款，五部車共十六萬多美金，有四成之贖單，後因金融風暴，美金、馬
    克漲得太兇，才無力還錢；有向銀行商量如何還，總共借款約折新台幣四五０萬
    元，已還了三一０萬元，才欠一四０萬元，但因外幣暴漲銀行算成欠他們二三０
    萬元；八十七年三月四日要求分期是我辦的，我有向己○○報告延期的事，己○○、黃楊綺惠二人都有去對保，因找不到游明進，後來乙○○先生就介紹我帶一
    個叫李翠儀的小姐去對保，我原先不認識該小姐，找李翠儀之事己○○等不知道
    ；我在公司除領車馬費每月三萬元外，賣一部車可抽百分之三的佣金，那時一部
    車賣一八五萬元等語。凡此所述，核與告訴人聯邦銀行承辦人丁○○、丙○○到
    庭供述的情節大致相符，則本件貸款進口汽車為雙方不爭之事實，被告亦無房地
    供抵押，亦如前述，而貸款總額（本金）已還了約三分之二，又有契約書、支票
    、及被告等當保證人，並在辦理延期時又償還五十六萬元現金，凡此均無證據認
    定被告在貸款之初及其後辦理延期時有何不法所有而詐取財物或詐欺得利之意圖
    。至辦理延期時係甲○○因乙○○之介紹而偕同一不知名之女子前去辦理，業經
    甲○○及聯邦銀行承辦人丙○○作證在卷，此甲○○又稱己○○不知情，亦無證
    據證明己○○確係知情，被告既不知情，即無證據認定被告有與冒名李翠儀之女
    子等有何共同行使偽造私文書或共同行使特種文書之情事，依首開說明，應為被
    告無罪之諭知。
六、至甲○○有無與冒名李翠儀之女子共同行使偽造私文書等犯行，應由檢察官另案
    處理；又本件尚有被告黃楊琦惠，經傳拘未到通緝中，俟到案後另結。
據上論斷，應依刑事訴訟法第三百零一條第一項，判決如主文。
本案經檢察官徐文豪到庭執行職務
中      華      民      國      八十九      年      三    月    一      日
                                    臺灣士林地方法院刑事第一庭
                  法  官  林  清  吉
右正本證明與原本無異。
如不服本判決，應於判決送達後十日內，向本院提出上訴狀。
                                          書記官  陳  美  月
中      華      民      國      八十九      年      三    月    四      日


司法院資訊處製作；財團法人民間司法改革基金會備份。
